【裁判字號】    95,交訴,110
【裁判日期】    951121
【裁判案由】    公共危險等
【裁判全文】
臺灣臺北地方法院刑事判決             95年度交訴字第110號
公  訴  人  臺灣臺北地方法院檢察署檢察官
被      告  甲○○
                      樓
上列被告因公共危險等案件，經檢察官提起公訴（九十五年度偵
字第一九五四四、二０七三四號），被告於準備程序中就被訴事
實為有罪之陳述，經本院合議庭裁定關於被告被訴公共危險及肇
事逃逸部分依簡式審判程序審理，本院判決如下：
    主  文
甲○○服用酒類，不能安全駕駛動力交通工具而駕駛，處拘役伍
拾日，如易科罰金，以新台幣壹仟元折算壹日；又駕駛動力交通
工具肇事，致人受傷而逃逸，處有期徒刑陸月，如易科罰金，以
新台幣壹仟元折算壹日。緩刑參年，緩刑期內付保護管束。
    事  實
一、甲○○於民國九十五年八月三十一日凌晨零時許，在臺北市
    福華飯店對面之某不詳餐廳，飲用鋁罐啤酒二瓶後，明知其
    已達反應較慢、感覺減低、影響駕駛而不能安全駕駛動力交
    通工具之程度，仍於同日凌晨三時許，駕駛寬營實業社所有
    之車牌號碼ＢＹ－四七九六號自用小客車欲返家，嗣於同日
    凌晨三時二十九分許，行經同市○○○路與信義路三段交叉
    路口時，原應注意駕駛人駕駛汽車，應遵守道路交通標誌、
    標線之指示，依遵行之方向行駛，而依當時情形，夜間光線
    有照明、道路乾燥無障礙物，並無不能注意之情事，竟因酒
    後駕車注意能力減低，疏未注意及此，右轉信義路由東往西
    方向逆向行駛於信義路三段上，而違反該道路應遵行之西往
    東方向，嗣甲○○左轉建國南路時，適有乙○○駕駛車牌號
    碼四九八－ＣＥ號營業小客車於建國南路由南向北方向行駛
    ，見狀閃避不及因而發生碰撞，致乙○○受有上腹痛疑挫傷
    及左膝痛疑挫傷等傷害（傷害部分業據乙○○撤回告訴，由
    本院另為不受理判決之諭知）。詎甲○○明知汽車駕駛人駕
    駛車輛肇事致人受傷或死亡，應即採取救護或其他必要措施
    ，並向警察機關報告，不得駛離現場，雖於肇事後停車察看
    ，然見乙○○受傷，竟仍未予以處理或停留現場等候警方處
    理，便逕行駕駛上開車輛逃逸，嗣因乙○○記下車號報警，
    始為警查獲，並於當日凌晨四時許，測試甲○○呼氣酒精濃
    度達每公升零點一二毫克，而查知上情。
二、案經乙○○訴由臺北市政府警察局大安分局報告臺灣臺北地
    方法院檢察署檢察官偵查起訴。
    理  由
一、訊據被告甲○○對於伊於上開時間、地點飲酒後，已達不能
    安全駕駛，仍駕駛車牌號碼ＢＹ－四七九六號自用小客車在
    道路上行駛，且因酒後注意力減低，疏未注意應依遵行之方
    向行駛而逆向行駛於臺北市○○路○段道路上，嗣欲左轉建
    國南路時，與行駛於建國南路由南向北方向上由告訴人乙○
    ○所駕駛之車牌號碼四九八－ＣＥ號營業小客車發生碰撞，
    致告訴人受傷，且於停車察看後，仍未予以處理或停留現場
    等候警方處理，便逕行駕駛上開車輛逃逸，嗣因告訴人記下
    車牌號碼為警查獲，並測得其呼氣酒精濃度達每公升零點一
    二毫克等情，均坦承不諱（見本院準備程序筆錄第三頁、審
    判筆錄第三、四頁），核與證人即告訴人乙○○於警詢、偵
    查中之指（證）訴相符（見偵查卷第十二、十三、四九頁）
    ，並有臺北市政府警察局大安分局道路交通事故當事人酒精
    測定紀錄表、刑法第一百八十五條之三案件測試觀察紀錄表
    、被告生理平衡檢測表、臺北市政府警察局大安分局道路交
    通事故現場圖、補充資料表、交通事故談話紀錄表、交通事
    故調查報告表、現場及車損照片、臺北市○○○○○道路交
    通事故肇事人自首情形紀錄表、疑似道路交通事故肇事逃逸
    追查表、驗傷診斷書等在卷可稽（見偵查卷第十四、十五、
    十七至二七、三四至三七頁），可佐被告前開出於任意性之
    自白與事實相符，得採為認定事實之證據。
二、次查：
  (一)被告為警測得之呼氣酒精濃度雖為每公升零點一二毫克，尚
    未達一般民眾經政府之宣導所認－依照法務部與警政機關開
    會研商所決定，如行為人經警測試之吐氣所含酒精濃度為已
    達零點五五毫克以上即已該當於刑法第一百八十五條之三「
    服用毒品、麻醉藥品、酒類或其他相類之物，不能安全駕駛
    動力交通工具而駕駛者，處一年以下有期徒刑、拘役或三萬
    元以下罰金。」有關公共危險罪構成要件之規定，惟刑法第
    一百八十五條之三有關公共危險罪之規定，其法文規定之型
    態乃屬刑法學理上所謂之抽象危險犯，並非屬於具體危險犯
    ，行為人是否已該當於該條規定之構成要件，並不以實際已
    發生危險為必要，而要判斷行為人究竟飲酒後其經測試之呼
    氣值達到若干，方為不能安全駕駛，現在社會上多數民眾，
    如前所述經政府之宣導固多係認為依照法務部與警政機關開
    會研商所決定，如行為人經警測試之吐氣所含酒精濃度為已
    達零點五五毫克以上即已該當於該條文之構成要件，惟按法
    官於審理具體個案，探究行為人究竟有無於飲酒後不能安全
    駕駛汽車，因該等法務部與警政機關之開會研商結論，並非
    法律，基於法官依法律獨立審判之原則，本不受法務部與警
    政機關所作上開會議結論之絕對拘束，有司法院大法官會議
    第一三七號及第二一六號解釋可資參照，易言之，行為人經
    警測試之呼氣所含酒精成份縱未達零點五五毫克，亦非就可
    以認定行為人得安全駕駛汽車，如輔以其他客觀事實得認行
    為人有不能安全駕駛之情形時，法院仍得本於其自行調查所
    得認定行為人之酒測值雖未達零點五五毫克，而仍係不能安
    全駕駛。經查：被告於本院審理中已經坦承酒後已不能安全
    駕駛乙節，且於發生逆向行駛於臺北市○○路○段道路上之
    異常駕駛行為後，未採取即時有效之安全措施，竟又欲以大
    轉彎方式左轉至建國南路北往南方向上，而終與在建國南路
    由南往北方向行駛之告訴人所駕駛之車輛發生車禍，顯然被
    告已因服用酒類，不能安全駕駛動力交通工具而駕駛汽車在
    道路上行駛，而疏未注意，方發生本件事故；佐以上開呼氣
    所含酒精成份測試成果表、刑法第一百八十五條之三案件測
    試觀察紀錄表、生理平衡檢測紀錄表、肇事車輛照片等，益
    證被告確實已達反應較慢、感覺減低、影響駕駛而不能安全
    駕駛動力交通工具之程度。因此，被告確有於飲用酒類後，
    已達不能安全駕駛動力交通工具而仍然駕駛之犯行。
  (二)再按刑法第一百八十五條之四駕駛動力交通工具肇事致人死
    傷而逃逸罪係於八十八年四月二十一日增訂公布，並自同年
    四月二十三日開始生效，其增設本條文之立法目的，乃為維
    護交通，增進行車安全，促使當事人於事故發生時，能對被
    害人即時救護，減少死傷，以保護他人權益並維護社會秩序
    。且依道路交通管理處罰條例第六十二條規定，駕駛汽車肇
    事致人受傷或死亡，汽車駕駛人有採取救護或其他必要措施
    並向警察機關報告之義務，由此可知，因汽車駕駛人之故意
    、過失肇事致人傷亡者，汽車駕駛人本即負有救護義務。被
    告自承肇事後曾下車察看告訴人之情形，告訴人說他胸口很
    痛，有叫伊不要走，但伊很緊張，所以就離開了等情（見偵
    查卷第四八、四九頁），顯然被告明知自己駕駛汽車肇事已
    使告訴人受有傷害，卻未加以救護或在現場等候員警到場，
    且在告訴人要求不得離去之下仍逕自離去，其違背上開道路
    交通管理處罰條例第六十二條規定而有刑法第一百八十五條
    之四肇事逃逸犯行甚明。
  (三)綜上所述，本件事證明確，被告犯行已堪認定，應依法論科
    。
三、核被告所為係犯刑法第一百八十五條之三公共危險罪、第一
    百八十五條之四肇事逃逸罪，其所犯上開二罪間，犯意各別
    ，罪名不同，應分論併罰之。爰審酌被告前未曾因犯罪經判
    決執行，有臺灣高等法院被告前案紀錄表可稽，素行尚可，
    犯罪後已坦承犯行，與告訴人達成和解，然值此政府為確保
    社會公眾安定及其他道路交通參與者之安全，而強力取締酒
    後駕車之際，被告卻無視於法律之存在，心存僥倖，公然向
    公權力挑戰，其罔顧他人生命、財產之心態，實不足取等一
    切情狀，分別量處如主文所示之刑，並分別諭知易科罰金之
    折算標準。另查被告前未曾因故意犯罪受有期徒刑以上刑之
    宣告，有上開前案紀錄表在卷可參，因一時失慮而觸犯本案
    犯行，於犯罪後坦認不諱，表示悔意，且已與告訴人達成和
    解，獲得其諒解，有刑事撤回狀在本院卷足稽，本院審酌上
    情，認被告經此偵審程序及刑之宣告後，當知所警惕，信無
    再犯之虞，本院認前開對其所宣告之刑以暫不執行為適當，
    依刑法第七十四條第一項第一款規定併宣告緩刑三年，以啟
    自新，惟為確實使被告有正確之法律觀念，依法併宣告緩刑
    期內付保護管束，俾由地方法院檢察署之觀護人予以適當之
    督導。
據上論斷，應依刑事訴訟法第二百七十三條之一、第二百九十九
條第一項前段，刑法第一百八十五條之三、第一百八十五條之四
、第四十一條第一項前段、第七十四條第一項第一款、第九十三
條第一項，刑法施行法第一條之一，判決如主文。
本案經檢察官侯靜雯到庭執行職務
中    華    民    國    95    年    11    月    21    日
                  刑事第四庭    法  官  黎惠萍
上正本證明與原本無異。
如不服本判決，應於判決送達後10日內向本院提出上訴狀（應抄
附繕本）。告訴人或被害人如對於本判決不服者，應具備理由請
求檢察官上訴，其上訴期間之計算係以檢察官收受判決正本之日
期為準。
                                書記官  楊麗娟
中    華    民    國    95    年    11    月    21    日
附錄本案論罪科刑法條全文
刑法第一百八十五條之三、第一百八十五條之四
中華民國刑法第一百八十五條之三
（重大違背義務致交通危險罪）
服用毒品、麻醉藥品、酒類或其他相類之物，不能安全駕駛動力
交通工具而駕駛者，處一年以下有期徒刑、拘役或三萬元以下罰
金。
中華民國刑法第一百八十五條之四
（肇事遺棄罪）
駕駛動力交通工具肇事，致人死傷而逃逸者，處六月以上五年以
下有期徒刑。


司法院資訊處製作；財團法人民間司法改革基金會備份。
